臺灣高等法院刑事判決　　　　　　　 100年度上易字第1407號
上　訴　人
即　自訴人　莊榮兆
上列上訴人因自訴被告陳炳彰、蔡秀雄偽造文書等案件，不服臺
灣臺北地方法院100年度自字第33號，中華民國100年5 月31日第
一審判決，提起上訴，本院判決如下：
    主  文
上訴駁回。
    理  由
一、本件自訴意旨詳如附件之自訴狀所載。
二、按自訴之提起，應委任律師行之；檢察官於審判期日所得為
    之訴訟行為，於自訴程序，由自訴代理人為之。又自訴人未
    委任代理人，法院應定期間以裁定命其委任代理人，逾期仍
    不委任者，應諭知不受理之判決，刑事訴訟法第319條第2項
    、第329 條第1項、第2項分別定有明文。而不受理之判決，
    得不經言詞辯論為之，且自訴程序準用之，此觀刑事訴訟法
    第343條、第307條規定甚明。又對於原審諭知不受理之判決
    上訴，第二審法院認其為無理由而駁回上訴，得不經言詞辯
    論為之，刑事訴訟法第372條亦有明文。
三、經查：本件上訴人即自訴人莊榮兆自訴被告陳炳彰、蔡秀雄
    偽造文書等案件，經原審電詢自訴人確認其係提起自訴及刑
    事附帶民事訴訟等情，此有自訴狀、原審公務電話紀錄附卷
    可稽（見原審卷第3至4頁）。惟因自訴人並未委任律師為代
    理人，嗣經原審於民國100年4月25日裁定命自訴人於裁定送
    達5日內補正，該裁定書已分別於同年4月28日、5月10、5月
    20日補充送達其住、居所，有上開裁定書1 份、原審送達證
    書3 份在卷可憑（見原審卷第74頁、第76頁、第79至80頁）
    ，自訴人逾期未予補正，其自訴程序顯然違背規定，原審爰
    不經言詞辯論，諭知本件自訴不受理之判決，經核並無不合
    。自訴人上訴意旨雖以憲法第16條人民訴訟權不因法律變更
    而遭剝奪，指摘原判決不當云云，惟按憲法第16條所保障之
    訴訟權，旨在確保人民於其權利受侵害時，有依法定程序提
    起訴訟，並受法院公平審判之權利。法律於符合憲法第23條
    意旨之範圍內，對於人民訴訟權之實施自得為合理之限制（
    大法官會議釋字第591號、第569號解釋參照）。又刑事訴訟
    法採強制委任律師為代理人之自訴制度，主要目的係在保護
    被害人權益（刑事訴訟法第319條92年2月6 日修法理由參照
    ）；且自訴或上訴是否合法，係以提起時之法律規定為準（
    最高法院94年度第6、7次刑事庭會議決議第3 點參照）。本
    件自訴人提起自訴，繫屬於原審法院之時點，既在上開刑事
    訴訟法修正後，依法即應強制委任律師為代理人，自無不當
    剝奪自訴人訴訟權之情形，揆諸上開規定說明，本件上訴，
    為無理由，應予駁回，並不經言詞辯論為之。又自訴人自訴
    程序既已違背上開法律程序，自訴即屬不合法，本院毋庸在
    第二審程序令其補正委任律師為代理人（最高法院94年度第
    6、7次刑事庭會議決議第8點參照），併此敘明。
四、據上論斷，應依刑事訴訟法第368條、第372條，判決如主文
    。
中    華    民    國    100    年    6    月    29    日
                  刑事第二十四庭審判長法  官  李錦樑
                                      法  官  陳恆寬
                                      法  官  張惠立
以上正本證明與原本無異。
如不服本判決，應於收受送達後十日內向本院提出上訴書狀，其
未敘述上訴之理由者並得於提起上訴後十日內向本院補提理由書
（均須按他造當事人之人數附繕本）。「切勿逕送上級法院」。
                                      書記官  陳珮茹
中    華    民    國    100    年    6    月    29    日